【裁判字號】    91,交易,555
【裁判日期】    920319
【裁判案由】    過失傷害
【裁判全文】
臺灣桃園地方法院刑事判決                        九十一年度交易字第五五五號
    公  訴  人  臺灣桃園地方法院檢察署檢察官
    被      告  甲○○
                乙○○
右列被告等因過失傷害案件，經檢察官提起公訴（九十一年度偵字第一二一七六號）
，本院判決如左：
    主  文
甲○○因過失傷害人，處拘役伍拾日，如易科罰金，以參佰元折算壹日。
乙○○因過失傷害人，處拘役貳拾伍日，如易科罰金，以參佰元折算壹日。
    事  實
一、甲○○於民國九十一年六月八日二十一時三十分許，駕駛車號ＲＲＸ－五九０號
    號機車，沿桃園縣桃園市○○路由桃園市往中壢市方向行駛，行經桃園市○○路
    、復興路三六二巷無號誌之交岔路口時，原應注意駕駛人駕駛汽車，應遵守道路
    交通標誌之指示，且轉彎車應讓直行車先行，而當時天候為晴天，夜間有照明，
    道路路面乾燥無缺陷亦無障礙物，視距良好，並無不能注意之情事，竟疏於注意
    ，仍於前開有道路交通標誌指示禁止左轉之交岔路口貿然未禮讓直行車先行，即
    行左轉欲進入復興路三六二巷內至其住處，適乙○○騎乘車號ＭＤ八－四０二號
    機車沿中山路由中壢往桃園方向直行，原應注意不得超速行駛，且行經前開無號
    誌之交岔路口，應注意減速慢行，作隨時停車之準備，並應注意車前狀況，隨時
    採取必要之安全措施，以避免危險之發生，而依當時情況，亦如前述無不能注意
    之情事，其雖見甲○○騎乘機車欲轉彎，惟因自認係直行車，乃疏未注意減速慢
    行，仍以時速將近六十公里左右的速度超速行駛，且疏未注意隨即採取必要之安
    全措施，致於甲○○機車貿然左轉時，避煞不及，其機車車頭撞及甲○○所騎前
    開機車之右側，甲○○因此受有右下肢挫傷併撕裂傷、左腳擦傷之傷害；乙○○
    因此受有左橈骨遠端骨折之傷害。其二人於肇事後在未被發覺其為犯人前，向至
    現場處理之警員丙○○自首肇事而接受裁判。
二、案經黃文子、甲○○訴由桃園縣警察局桃園分局報請臺灣桃園地方法院檢察署檢
    察官偵查起訴。
    理  由
一、訊據被告甲○○矢口否認有過失傷害之犯行，辯稱：伊斯時是要迴轉而非左轉，
    且是被告乙○○在飆車而撞到伊車，伊在約六、七十公尺遠即看到他們飆車過來
    ，但因心想距離這麼遠，迴轉應該無所謂，始行迴轉云云；另被告乙○○則坦承
    有超速及疏未注意車前狀況之過失，辯稱：伊當時車速約六十公里，但並未飆車
    ，亦有減速，在撞到被告甲○○之前十公尺，就看到他機車停在路口中心處尚未
    左轉，伊認為對方應讓直行車先過云云。經查：
（一）桃園市○○路與復興路三六二巷係無號誌之交岔路口，而復興路三六二巷係單
      行道之事實，業據證人即警員丙○○證述綦詳（見本院九十一年十月十五日訊
      問筆錄），且有道路交通事故調查報告表附卷可稽。又前開交岔路口有禁止左
      轉（進入三六二巷）之道路交通標誌乙節，業據被告乙○○拍攝該交岔路口照
      片二幀附於本院卷為證，且被告甲○○亦不否認上情（見本院九十二年三月五
      日審判筆錄第五頁）。另斯時被告甲○○所駕車係轉彎車、被告乙○○所駕車
      係直行車等情，亦為二人所是承，合先敘明。
  １、被告甲○○雖辯稱其斯時是欲迴轉而非左轉云云，惟查，其於警訊中業自承：
      「我要左轉入復興路三六二巷口」、「我知道該巷子是單行道，因為沒有車子
      ，及我家住在巷子內，所以我就左轉進入」（見偵卷第六頁背面至第七頁）等
      語，且其於偵訊中亦供稱：伊當時延中山路至復興路三六二巷時，打算左轉進
      三六二巷回家等語（見偵卷第二十五頁背面），參以其戶籍住處亦確係在桃園
      縣桃園市○○○路三六二巷七五號」，此有其在本院訊問時所陳報之年籍住址
      資料附卷可稽，足證其嗣翻稱是要迴轉云云，顯不可採。前開交岔路口既禁止
      左轉，被告甲○○違反該道路交通號誌之指示欲行左轉顯有過失。
  ２、被告甲○○雖辯稱：伊在約六、七十公尺遠即看到乙○○等人飆車過來，但因
      心想距離這麼遠，始行迴轉云云，惟查其於警訊中係供稱：發現對向來車時，
      距離約「半公尺」等語（見偵卷第六頁背面）；另其於偵訊中係供稱：因為打
      算左轉進三六二巷回家，所以先將車子停在入口中心處等看到對面「沒車」伊
      才左轉，結果在禁停區○○○○○道之分隔線上就被乙○○撞到等語（見偵卷
      第二十五頁背面），其於警、偵訊中既均無一語提及斯時有見到乙○○之機車
      飆車之事實；且上述其於警、偵訊中所述情節，核與被告乙○○於偵訊中供稱
      ：當時伊看到甲○○的機車停在路口中心處尚未左轉，因伊前面尚有一汽車在
      內側車道，伊認為甲○○不會左轉也跟著直行，沒想到甲○○一等該汽車經過
      就立刻左轉，造成伊煞車不及而撞到等語（見偵卷第二十一頁背面至二十二頁
      ）較為相符，足見被告甲○○斯時並未注意及被告乙○○之直行車輛，堪以認
      定。再佐以，依道路交通事故調查報告表之現場圖（附於偵卷第十一頁、十二
      頁）所繪情形，被告二人機車撞擊地點，係在被告乙○○機車已幾乎通過該交
      岔路口處，益證被告甲○○有疏未禮讓直行車先行之過失。
（二）前開交岔路口係市區道路之事實，業據證人即警員丙○○證述綦詳，而依九十
      年五月三十日修正發布於九十年六月一日起施行之道路交通安全規則第九十三
      條之規定：行車速度在市區道路，時速不得超過五○公里（道路交通事故調查
      報告表記載限速為四十公里應係誤載）。被告乙○○坦承以車速約六十公里左
      右之速度行駛，及其有疏未注意車前狀況之過失，該情核與被告甲○○指稱其
      車速甚快、及其二人坦承二車撞擊情形係被告乙○○之機車前方車頭撞及被告
      甲○○之機車右側（此有道路交通事故調查報告表之現場圖、及現場照片六幀
      附於偵卷第十一頁至第十五頁可稽）之情係屬相符，堪認被告乙○○前述自白
      應與事實相符。又被告乙○○雖辯稱伊斯時有減速云云，惟如前述其於偵查中
      既供稱：伊前面尚有一汽車在內側車道，伊認為甲○○不會左轉也跟著直行等
      語，顯見其並無減速之考量，倘其有減速，焉可能仍以超過規定之速度通過該
      交岔路口，致避煞不及撞及被告甲○○之車，準此，堪認其顯有過失。
（三）按駕駛人駕駛汽車，應遵守道路交通標誌之指示；；汽車轉彎時，應讓直行車
      先行，道路交通安全規則第九十條、第一百零二條第一項第六款定有明文。次
      按汽車駕駛人不得超速行駛，行車速度在市區道路，時速不得超過五○公里；
      行經無號誌之交岔路口，應注意減速慢行，作隨時停車之準備；且應注意車前
      狀況，並隨時採取必要之安全措施，以避免危險之發生，道路交通安全規則第
      九十三條第一項第一款、第三款、第九十四條第三項亦規定甚明。被告二人騎
      乘機車自應注意前開交通安全規則之規定，而肇事當時天候為晴天，夜間有照
      明，道路路面乾燥無缺陷亦無障礙物，視距良好（此有道路交通事故調查報告
      表附卷可憑），衡情，無不能注意之情事，被告二人竟疏未注意而有前述駕駛
      行為，其二人有過失至為明確。
（四）被告二人因前開車禍，被告甲○○受有右下肢挫傷併撕裂傷、左腳擦傷之傷害
      ；被告乙○○則受有左橈骨遠端骨折之傷害等情，有敏盛綜合醫院之診斷證明
      書二紙在卷可憑，是其二人之過失與其二人之傷害間均顯有相當因果關係。被
      告二人就本件事故之發生，雖均有過失，惟其二人之相互過失，並不得相抵而
      解免渠等之過失責任，附此敘明。
（五）綜上，本案事證明確，被告二人犯行堪以認定，應予依法論科。
二、核被告甲○○、乙○○所為，均係犯刑法第二百八十四條第一項前段之過失傷害
    罪。被告二人於肇事後，警員前往現場處理尚不知何人為犯罪人之際，主動向警
    員坦承為肇事者，此業據證人丙○○結證屬實（見本院九十一年十月十五日訊問
    筆錄），其二人對於未發覺之罪自首而接受裁判，均應依刑法第六十二條前段自
    首之規定，減輕其刑。爰審酌被告二人互有過失，渠二人過失之情節係被告甲○○較重、被告乙○○較輕；渠二人所受之傷害則係被告甲○○較輕、被告乙○○
    較重；被告乙○○坦承大部分犯行，態度良好，被告甲○○則否認犯行等一切情
    狀，對其二人分別量處如主文所示之刑，並均諭知易科罰金之折算標準。
據上論斷，應依刑事訴訟法第二百九十九條第一項前段，刑法第二百八十四條第一項
前段、第六十二條前段、第四十一條第一項前段，罰金罰鍰提高標準條例第一條前段
、第二條，判決如主文。
本案經檢察官張立中到庭執行職務。
中        華        民        國      九十二    年    三    月    十九  日
                                        臺灣桃園地方法院交通法庭
                                              法  官  林  曉  芳
右正本證明與原本無異。
如不服本判決，應於判決送達後十日內向本院提出上訴狀( 應附繕本 )，上訴於
臺灣高等法院。
                                              書記官  巫  孟  蓉
中        華        民        國      九十二    年    三    月    二十  日
附論罪科刑依據之法條
中華民國刑法第二百八十四條
 (過失傷害罪)
因過失傷害人者，處六月以下有期徒刑、拘役或五百元以下罰金，致重傷
者，處一年以下有期徒刑、拘役或五百元以下罰金。
從事業務之人，因業務上之過失傷害人者，處一年以下有期徒刑、拘役或
一千元以下罰金，致重傷者，處三年以下有期徒刑、拘役或二千元以下罰
金。


司法院資訊處製作；財團法人民間司法改革基金會備份。
